【裁判字號】    89,訴,12
【裁判日期】    890131
【裁判案由】    偽造有價證券
【裁判全文】
臺灣雲林地方法院刑事判決                            八十九年度訴字第一二號
    公  訴  人  臺灣雲林地方法院檢察署檢察官
    被      告  甲○○
右列被告因偽造有價證券案件，經檢察官提起公訴（八十八年度偵字第四四八六號）
，本院判決如左：
    主  文
甲○○連續行使偽造私文書，足以生損害於公眾，處有期徒刑捌月，緩刑參年。
    事  實
一、甲○○於民國八十五年間，在不詳地點，向姓名、年籍不詳之人取得偽造之八十
    五年六、七月份之收銀機統一發票，號碼ＤＢ00000000、ＤＭ0000
    0000、ＤＳ00000000、ＤＳ00000000號四張，甲○○明知
    上揭發票均係不詳之人偽造成對中各該月份得獎新台幣（下同）四千元之統一發
    票，竟意圖為自己不法之所有，並基於概括之犯意，持上揭偽造之統一發票，連
    續於（一）八十五年九月十六日至台灣土地銀行土城分行請領偽造之ＤＢ000
    00000號獎金四千元，（二）於同年十月九日至該行請領ＤＭ000000
    00號之獎金四千元，（三）於同年十月十八日至該行兌換ＤＳ0000000
    0號之獎金四千元，（四）於同年十月十四日至台灣銀行樹林分行請領ＤＳ00
    000000號之獎金四千元而加以行使，致前揭銀行行員陷於錯誤，如數給付
    合計一萬六千元。嗣於八十七年七月間，因財政部租稅教育及宣傳推行小組發現
    上揭中獎統一發票有重複兌領情形，向台灣台北地方法院檢察署提出告發，而循
    線查悉上情。
二、案經台灣台北地方法院檢察署檢察官檢舉分案後呈請台灣高等法院檢察署核轉台
    灣雲林地方法院檢察署檢察官偵查起訴。
    理  由
一、訊據被告謝萬固坦承於上開時地，持偽造之四張統一發票領得一萬六千元等情，
    惟矢口否認右揭犯行，辯稱：上揭發票均係伊所拾獲，伊並不知發票係偽造的云
    云。然查上揭四張統一發票確係偽造得獎之發票之事實，除據被告所供明外，另
    有台北縣稅捐稽徵處函、財政部租稅教育、宣傳推行小組函及變造發票領獎資料
    通報表影本各一件附於偵查卷可稽。次查被告於台北縣稅捐稽徵處訪談時，供稱
    ：該四張發票均係伊在不知名的建築工地地上撿到的云云（見該處八十六年九月
    六日談話筆錄），於偵查中先則供稱：四張發票是在土城市○○路撿到的云云，
    嗣則改稱：不知道在何處撿的云云，於本院審理時再改稱：「在土城市○○路二
    段某便利商店電話亭內撿的」云云，其就拾得上揭統發票之地點供詞反覆不一，
    顯係臨訟杜撰之詞；參以一般人拾得四張均中獎四千元之統一發票，衡情印象必
    定深刻難以忘卻，被告竟供稱：伊不記得係同時或分幾次撿到的云云，故其辯稱
    發票為伊拾得，實難以令人相信。再查被告於本院審理時供稱：「四張同一天對
    的，同時對到中獎」云云，其既於同一天核對四張中獎發票，當於同日至一家行
    庫兌領即可，以免往返費時，其竟於不同時間分四次至二家不同行庫兌領中獎金
    額，其領獎行為，實大違常情，是被告顯然知悉上揭發票均屬偽造，其為掩人耳
    目、避免揭漏犯行之情，酌然至明。此外，復有扣案之上揭偽造統一發票四紙足
    資佐證。綜上所述，被告上開辯解，均係事後卸責之詞，不足採信，事證明確，
    被告犯行堪以認定。
二、核被告所為，係犯係犯刑法第二百十六條、第二百十條之行使偽造私文書罪，及
    同法第三百三十九條第一項之詐欺取財罪。公訴人起訴事實認被告涉犯行使偽造
    有價證券罪云云。惟按刑法第二百零一條所謂之有價證券，係指具有一定價值之
    權利證書，以實行卷面所表示財產上之權利時，須占有該券為其特質。而統一發
    票依營業稅法第三十二條之規定，為營業人銷售貨物或勞務予買受人之憑證，現
    行之給獎辦法係為鼓勵買受人向營業人索取統一發票以免逃漏稅捐而設，雖在領
    獎時亦須占有該得獎之統一發票，但其本質究非表彰一定財產上之權利，而係會
    計憑證之一種，核其性質應屬私文書，不因取得統一發票後公佈中獎之偶然事實
    ，變易其私文書之性質（最高法院六十三年十一月五日第四次刑庭總會決議、臺
    灣高等法院八十五年度法律座談會亦同此見解）。且上開統一發票一經開獎，如
    未中獎已無價值，一經改造與中獎號碼相符，即得行使兌換獎金之權利，則其改
    造未中獎發票為中獎發票之行為應屬偽造，亦有最高法院四十一年台上字第九六
    號判例可資參照。是公訴人起訴法條容有未洽，應予變更。被告先後多次犯行，
    時間緊接，犯罪構成要件相同，顯係基於概括之犯意反覆為之，為連續犯，應依
    法加重其刑。又其所犯上開二罪有方法結果之牽連關係，為牽連犯，應從一重之
    行使偽造私文書處斷。爰審酌被告素行資料、犯罪之動機、目的、手段、智識程
    度、所詐得之金額僅一萬六千元，及犯罪後仍矢口否認犯行、不知悔悟等一切情
    狀，量處如主文所示之刑，以資懲儆。查被告前未曾受有期徒刑以上刑之宣告，
    有台灣雲林地方法院檢察署刑案資料查註紀錄表及本院被告全國前案紀錄表各一
    件可稽，其一時失慮致罹刑典，本院認其經此偵審程序之教訓後，當益知警惕，
    應無再犯之虞，因認其所宣告之刑，以暫不執行為適當，爰併予宣告緩刑三年，
    以勵來茲而啟自新。
三、偽造之統一發票四張，其上之號碼並非印章或印文，且該發票雖係供被告犯罪所
    用之物，惟既經被告向銀行兌領獎金，已非屬被告所有，與刑法沒收之規定均不
    相符，自不得予以沒收，併予敘明。
據上論斷，應依刑事訴訟法第二百九十九條第一項前段、第三百條，刑法第二百十六
條、第二百十條、第三百三十九條第一項、第五十六條、第五十五條、第七十四條第
一款，罰金罰鍰提高標準條例第一條前段，判決如主文。
本案經檢察官蔣得龍到庭執行職務。
中      華      民      國      八十九      年    一    月    三十一    日
                                         臺灣雲林地方法院刑事第一庭
                                             法  官  唐  光  義
右正本證明與原本無異
如不服本判決，應於判決送達後十日內，向本院提出上訴狀。（須附繕本）
                                             書記官  陳  善  永
中      華      民      國      八十九      年    一    月    三十一    日
刑法第二百十六條
行使第二百十條至第二百十五條之文書者，依偽造、變造文書或登載不實事項或使登
載不實事項之規定處斷。
刑法第二百十條
偽造、變造私文書，足以生損害於公眾或他人者，處五年以下有期徒刑。
刑法第三百三十九條第一項
意圖為自己或第三人不法之所有，以詐術使人將本人或第三人之物交付者，處五年
以下有期徒刑、拘役或科或併科一千元以下罰金。


司法院資訊處製作；財團法人民間司法改革基金會備份。
